【裁判字號】    98,交抗,847
【裁判日期】    981208
【裁判案由】    聲明異議
【裁判全文】
臺灣高等法院高雄分院刑事裁定         98年度交抗字第847號
抗 告 人即
原處分機關  交通部公路總局高雄區監理所
代  表  人  乙○○
受 處 分人  甲○○
上列抗告人因受處分人違反道路交通管理處罰條例聲明異議案件
，不服臺灣高雄地方法院中華民國98年10月30日裁定（98年度交
聲字第2913號），提起抗告，本院裁定如下：
    主  文
抗告駁回。
    理  由
一、本案經本院審理結果，認原審上開裁定認事用法均無違誤，
    並引用如附件原裁定所載之理由。
二、抗告意旨略以：道路交通管理處罰條例第35條第1 項第1 款
    所規定之「吊扣駕駛執照」，係指「吊扣駕駛人酒後違規駕
    駛時，駕駛該違規車輛所憑之駕駛執照」，亦即已領有輕型
    機車駕駛執照者，酒後違規駕駛輕型機車者，所吊扣者即係
    該駕駛者之輕型機車駕駛執照，不得吊扣該駕駛者所領有之
    其他汽車或機車駕駛執照，但因取得高一級車類之駕駛資格
    ，得駕駛較低級車類之車輛，因此當未領有較低級駕駛執照
    者，依憑其所領有之較高級駕駛執照，酒後違規駕駛較低級
    之車輛時，自仍應吊其駕駛該違規車輛所憑之較高級駕駛執
    照。如此始符道路交通安全規則第114 條第2 款、第53條、
    第64條第1 項及道路交通管理處罰條例第35條第1 項第1 款
    ，第24條第1 項第2 款、第68條規定之意旨，蓋若領有較高
    級駕駛執照之人酒後駕駛較低級之車輛時，可以不用吊扣其
    駕駛該違規車輛所憑之較高級駕駛執照，此舉無異是鼓勵領
    有較高級駕駛執照之人於酒後可以無忌憚的駕駛低級之車輛
    ，如此將使道路交通管理處罰條例第35條第1 項第1 款酒後
    駕車吊扣駕駛人駕駛執照1 年之規定形同具文，無法保障用
    路人之生命、身體、財產法益安全，本件受處分人並未申請
    換發普通小型車駕駛執照，違規時所駕駛SA-3121 號自用小
    客車之資格憑證為職業大貨車駕駛執照，原處分機關依據交
    通部97年1 月24日交路字第0970015997號函釋及道路交通管
    理處罰條例第35條第1 項第1 款規定吊扣職業駕駛執照12個
    月，於法並無不合，原審撤銷該處分並非妥適，應請撤銷原
    裁定，更為適法之裁定云云。
三、經查，受處分人甲○○於97年1 月19日凌晨1 時35分許，在
    飲酒後呼氣酒精濃度超過規定標準每公升0.55毫克以上之情
    形下，駕駛車牌號碼SA-3121 號自小客車，在高雄縣橋頭鄉
    ○○○路與經武路口為警攔檢查獲，並由原處分機關就此交
    通違規行為吊扣職業大貨車駕駛執照12個月之事實，業據受
    處分人自承在卷，並有違反道路交通管理事件裁決書1 份附
    卷可稽，是受處分人酒後酒精濃度超過規定標準，仍於上開
    時、地駕駛自小客車之違規行為，堪以認定。而按94年12月
    14 日 修正、95年3 月1 日施行前之道路交通管理處罰條例
    第
    68條固規定：「汽車駕駛人，因違反本條例及道路交通安全
    規則之規定，受吊扣或吊銷駕駛執照處分時，吊扣或吊銷其
    持有各級車類之駕駛執照」，惟修正後業已刪除「吊扣」之
    規定，改為「汽車駕駛人，因違反本條例及道路交通安全規
    則之規定，受吊銷駕駛執照處分時，吊銷其持有各級車類之
    駕駛執照」，其修正理由乃係舊法將違法或違規駕駛人所持
    有各級車類之駕駛執照一併吊扣，失之過酷，影響人民工作
    及生活甚鉅，故依修正後之該條規定，受吊扣駕駛執照處分
    時，僅能吊扣違規當時所駕車類之駕駛執照，不再吊扣其持
    有各級車類之駕駛執照，僅於受吊銷駕駛執照處分時，始吊
    銷其持有各級車類之駕駛執照。本件受處分人係駕駛自用小
    客車違規，依現行道路交通管理處罰條例第68條規定，僅得
    吊扣其自用小客車駕駛執照，並不得吊扣駕駛人所持有各級
    車類之駕駛執照，亦即於為吊扣駕駛人駕駛執照之處分時，
    僅得吊扣駕駛人違規時所駕駛該級車類之駕駛執照，以限制
    其繼續駕駛該級車類行駛道路之權利。從而，原處分機關僅
    能吊扣受處分人違規當時所駕車類（即自用小客車）之駕駛
    執照，不得率爾吊扣異議人現尚有效之其他各級駕駛執照（
    即職業大貨車駕駛執照），原處分機關未審酌現行之法律規
    定，逕予裁處吊扣其駕駛執照12個月，尚有未洽。是受處分
    人本件異議為有理由，應由將原處分關於吊扣職業大貨車駕
    駛執照12個月部分之處分撤銷等情，業據原審於裁定理由論
    述甚詳，本院認上開法律既已修正而作明確之規定，且該修
    法之理由，係以舊法將違法或違規駕駛人所持有各級車輛之
    駕駛執照一併吊扣，實失之過酷，影響人民工作及生活過鉅
    ，乃予修正（見立法院公執第94卷第70期之院會紀錄）處分
    機關即應遵守，殊不應再以交通部函釋及維護用路人生命、
    身體安全之理由徒事爭執，是原審撤銷原處分機關吊扣受處
    分人職業大貨車駕駛執照之處分，應無不當，抗告人抗告意
    旨所陳並無理由，應予駁回。
四、據上論結，應依道路交通案件處理辦法第26條、刑事訴訟法
    第412條，裁定如主文。
中    華    民    國    98    年    12    月    8     日
                  刑事第四庭    審判長法  官  蕭權閔
                                      法  官  林水城
                                      法  官  陳吉雄
以上正本證明與原本無異。
本件裁定不得再抗告。
中    華    民    國    98    年    12    月    9     日
                                      書記官  郭蘭蕙
附件：
臺灣高雄地方法院交通事件裁定        98年度交聲字第2913號
原處分機關  交通部公路總局高雄區監理所
異  議  人
即受處分人  甲○○
上列異議人即受處分人因違反道路交通管理處罰條例案件，對於
交通部公路總局高雄區監理所於民國98年10月14日所為之處分（
原處分案號：高監自裁字第裁80-NO0000000號）聲明異議，本院
裁定如下：
    主  文
原處分關於甲○○吊扣駕駛執照壹拾貳個月部分撤銷。
    理  由
一、原處分意旨略以：異議人即受處分人甲○○（下稱異議人）
    於民國97年1 月19日凌晨1 時35分許，駕駛車牌號碼SA-312
    1 號自用小客車，行經高雄縣橋頭鄉○○○路與經武路口時
    為警攔查，對其實施酒測，發現其呼氣酒精濃度達每公升0.
    95毫克，並開立舉發違反道路交通管理事件通知單，而原處
    分機關依據道路交通管理處罰條例第35條第1 項第1 款規定
    ，於98年10月14日以高監自裁字第裁80-NO0000000號裁決書
    裁處異議人罰鍰新臺幣（下同）4 萬9 千5 百元，吊扣職業
    大貨車駕駛執照12個月，施以道安講習等語。
二、異議意旨略以：異議人酒後駕駛自用小客車途中遭警攔檢，
    經原處分機關裁決須吊扣職業大貨車駕駛執照1 年，惟因吊
    扣駕照會影響異議人生計，為此聲明異議，請求撤銷吊扣處
    分等語（罰鍰及道安講習部分未經異議）。
三、按汽車駕駛人飲用酒類後其吐氣所含酒精濃度超過每公升0.
    25毫克者，不得駕車，道路交通安全規則第114 條第2 款訂
    有明文。又汽車駕駛人，駕駛汽車經測試檢定有酒精濃度超
    過規定標準者，處1 萬5 千元以上6 萬元以下罰鍰，並當場
    移置保管其車輛及吊扣其駕駛執照1 年，因而肇事致人受傷
    者，並吊扣其駕駛執照2 年，道路交通管理處罰條例第35條
    第1 項第1 款亦有明定。
四、經查：
(一)、異議人於上揭時、地，在飲酒後呼氣酒精濃度超過規定標準
    每公升0.55毫克以上之情形下，駕駛車牌號碼SA-3121 號自
    小客車，為警攔檢查獲，並由原處分機關就此交通違規行為
    吊扣職業大貨車駕駛執照12個月之事實，業據異議人自承在
    卷，並有違反道路交通管理事件裁決書1 份附卷可稽，是異
    議人酒後酒精濃度超過規定標準，仍於上開時、地駕駛自小
    客車之違規行為，堪以認定。
(二)、按94年12月14日修正、95年3 月1 日施行前之道路交通管理
    處罰條例第68條固規定：「汽車駕駛人，因違反本條例及道
    路交通安全規則之規定，受吊扣或吊銷駕駛執照處分時，吊
    扣或吊銷其持有各級車類之駕駛執照」，惟修正後業已刪除
    「吊扣」之規定，改為「汽車駕駛人，因違反本條例及道路
    交通安全規則之規定，受吊銷駕駛執照處分時，吊銷其持有
    各級車類之駕駛執照」，其修正理由乃係舊法將違法或違規
    駕駛人所持有各級車類之駕駛執照一併吊扣，失之過酷，影
    響人民工作及生活甚鉅，故依修正後之該條規定，受吊扣駕
    駛執照處分時，僅能吊扣違規當時所駕車類之駕駛執照，不
    再吊扣其持有各級車類之駕駛執照，僅於受吊銷駕駛執照處
    分時，始吊銷其持有各級車類之駕駛執照。
(三)、本件異議人係駕駛自用小客車違規，依現行道路交通管理處
    罰條例第68條規定，僅得吊扣其自用小客車駕駛執照，並不
    得吊扣駕駛人所持有各級車類之駕駛執照，亦即於為吊扣駕
    駛人駕駛執照之處分時，僅得吊扣駕駛人違規時所駕駛該級
    車類之駕駛執照，以限制其繼續駕駛該級車類行駛道路之權
    利。從而，原處分機關僅能吊扣異議人違規當時所駕車類（
    即自用小客車）之駕駛執照，不得率爾吊扣異議人現尚有效
    之其他各級駕駛執照（即職業大貨車駕駛執照），原處分機
    關未審酌現行之法律規定，逕予裁處吊扣其駕駛執照12個月
    ，尚有未洽。是異議人本件異議為有理由，應由本院將原處
    分關於吊扣職業大貨車駕駛執照12 個 月部分之處分撤銷。
五、據上論結，應依道路交通案件處理辦法第20條，裁定如主文
    。
中    華    民    國    98    年    10    月    30    日
                  交通法庭  法  官  吳芝瑛
以上正本證明與原本無異。
如不服本裁定，應於收受送達後5 日內向本院提出抗告狀。
中    華    民    國    98    年    10    月    30    日
                            書記官  林麗文


司法院資訊處製作；財團法人民間司法改革基金會備份。
